臺灣高等法院臺南分院刑事判決　　　　100年度上訴字第112號
上　訴　人 陳致力
即　被　告
選任辯護人 扶助律師莊信泰
上列上訴人因違反槍砲彈藥刀械管制條例案件，不服臺灣臺南地
方法院99年度訴字第896號中華民國99年12月9日第一審判決（起
訴案號：臺灣臺南地方法院檢察署99年度偵字第7650號），提起
上訴，本院判決如下：
    主  文
原判決撤銷。
陳致力未經許可，寄藏可發射子彈具有殺傷力之改造手槍，累犯
，處有期徒刑貳年，併科罰金新臺幣肆萬元，罰金如易服勞役以
新臺幣壹仟元折算壹日。扣案之仿BERETTA廠M9型改造手槍壹枝
（含彈匣壹個、槍枝管制編號：0000000000號）沒收
。
    事  實
一、陳致力前於民國94年間因違反毒品危害防制條例案件，經原
    審法院以94年度訴字第743號判處應執行有期徒刑1年5月，
    上訴後經本院以94年度上訴字第974號判決駁回確定；復於
    95年間因違反毒品危害防制條例案件，經本院以95年度上訴
    字第812號判處應執行有期徒刑1年4月，上訴後經最高法院
    以95年度台上字第6765號判決駁回，嗣又經本院以96年度聲
    減字第51號裁定減刑為應執行有期徒刑8月確定；再於同年
    間因違反槍砲彈藥刀械管制條例案件，經原審法院以95年度
    訴字第988號判處有期徒刑1年10月，上訴後經本院以96年度
    上訴字第136號判決駁回確定，嗣上開95年間所犯各罪，經
    本院以96年度聲字第1113號裁定應執行有期徒刑2年5月，與
    前揭有期徒刑1年5月部分接續執行，於98年2月19日縮短刑
    期假釋出監，同年10月11日縮刑期滿執行完畢。詎陳致力猶
    不知悔改，明知具有殺傷力之改造手槍，係槍砲彈藥刀械管
    制條例所列管之違禁物，非經主管機關許可，不得持有、寄
    藏之，竟未經許可，基於寄藏具有殺傷力改造手槍之犯意，
    於92、93年間某日，在臺南市○區○○路15號，受其國中同
    學吳大彥（已於98年2月12日死亡）之委託，收受吳大彥所
    交付可發射子彈具殺傷力之仿BERETTA廠M9型半自動改造手
    槍1枝（含彈匣1個，槍枝管制編號0000000000號）及子彈1
    顆（已經陳致力於99年4月間試射而滅失，無證據證明具有
    殺傷力），並將之藏放在臺南市○區○○○路109巷88號租
    屋處等地，而未經許可寄藏上開具殺傷力改造手槍1枝。嗣
    於99年5月8日13時50分許，因另案為警在臺南市○區○○街
    163巷口查獲，經其自首寄藏槍枝犯行並帶同警方至上開租
    屋處前方，其所騎乘之車牌VJB-243號機車置物箱內起出上
    開改造槍枝，始知上情。
二、案經臺南市警察局第六分局報請臺灣臺南地方法院檢察署檢
    察官偵查起訴。
    理  由
壹、程序方面
    按被告以外之人於審判外之言詞或書面陳述，除法律有規定
    者外，不得作為證據，刑事訴訟第159條第1項定有明文；又
    被告以外之人於審判外之陳述，雖不符前4條（即刑事訴訟
    法第159條之1至之4）之規定，而經當事人於審判程序同意
    作為證據，法院審酌該言詞陳述或書面陳述作成時之情況，
    認為適當者，亦得為證據，復為同法第159條之5第1項所明
    定。本件認定事實所引用之傳聞證據部分，均經檢察官、被
    告及辯護人於本院審理中表示同意作為本案之證據（本院卷
    第50頁），本院審酌前揭證人之陳述及證據資料作成時之情
    況，核無違法取證或其他瑕疵，認為以之作為證據為適當，
    均有證據能力。
貳、實體方面
一、上開事實，業據被告陳致力於警、偵訊及法院審理時供承不
    諱（見警卷第1-7頁、偵卷第7-8頁、原審卷第125頁、本院
    卷第49頁背面、65頁），並有扣案改造手槍1枝（含彈匣1個
    ）及卷附扣押筆錄、扣押物品目錄表、臺南市警察局槍枝初
    步檢視報告表各1份、查獲現場照片6幀可證（見警卷第8-10
    、13-18頁）。參之被告所供委託寄藏之人吳大彥雖已身故
    ，然依吳大彥個人基本資料查詢結果（見警卷第19頁），可
    知確有其人，且年齡與被告相仿，為49年3月23日出生，足
    認被告所供「扣案改造手槍係由其已故同學吳大彥委託寄藏
    」等語，核與事實相符，應屬可採。
    又本件改造手槍1枝，經送請內政部警政署刑事警察局依「
    檢視法」、「性能檢驗法」鑑定結果，認：「送鑑手槍1枝
    （槍枝管制編號：0000000000號），係改造手槍，由仿BERE
    TTA廠M9型半自動手槍製造之槍枝，換裝土造金屬槍管而成
    ，擊發功能正常，可供擊發適用子彈使用，認具殺傷力」，
    有該局99年5月28日刑鑑字第0990068572號鑑定書1份及槍枝
    照片4幀附卷可按（見偵卷第32頁），上開鑑定結果，係鑑
    驗機關以其專業知識及精密儀器測試後所得之結論，自可憑
    信。足認被告寄藏之改造手槍1枝，確屬槍砲彈藥刀械管制
    條例第4條第1項第1款所列之槍砲無訛，本件事證明確，被
    告犯行堪以認定，應依法論科。
二、論罪科刑：
  (一)按寄藏與持有，均係將物置於自己實力支配之下，僅寄藏必
    先有他人之持有行為，而後始為之受寄代藏而已，故寄藏之
    受人委託代為保管，其保管之本身，亦屬持有，不過，此之
    持有係受寄之當然結果，法律上自宜僅就「寄藏」行為為包
    括之評價，不應另就「持有」予以論罪；又未經許可持有槍
    、彈，其持有之繼續，為行為之繼續，亦即一經持有槍、彈
    ，罪已成立，但其完結須繼續至持有行為終了時為止。則包
    含持有之寄藏槍、彈行為，自亦為行為之繼續，其犯罪之完
    結須繼續至寄藏行為終了時為止（最高法院74年台上字第34
    00號判例、88年度台上字第7012號判決）。被告於92、93年
    間受託寄藏槍枝後，槍砲彈藥刀械管制條例及刑法固均有修
    正，然其行為繼續至99年5月8日始為警查獲，依前揭最高法
    院裁判意旨，自應逕行適用現行之槍砲彈藥刀械管制條例及
    刑法相關規定論處，無新舊法比較適用之問題。
  (二)核被告所為，係犯槍砲彈藥刀械管制條例第8條第4項未經許
    可，寄藏可發射子彈具殺傷力之改造手槍罪。被告有事實欄
    所載之犯罪前科紀錄，有臺灣高等法院被告前案紀錄表在卷
    可按，其受有期徒刑之執行完畢後，5年以內故意再犯本件
    有期徒刑以上之本罪，為累犯，應依刑法第47條第1項規定
    加重其刑。又「犯本條例之罪自首，並報繳其持有之全部槍
    砲、彈藥、刀械者，減輕或免除其刑」，槍砲彈藥刀械管制
    條例第18條第1項前段明定有明文，被告另案為警查獲後，
    主動向警方自首寄藏槍枝犯行並帶同員警前往臺南市○區○
    ○○路109巷88號租屋處前方，其所騎乘之機車置物箱內起
    出上開改造手槍等情，有警詢筆錄及臺南市警察局第六分局
    99年7月12日南市警六刑偵字第099462 92450號函在卷可資
    查考（見警卷第2、4頁；原審卷第32頁），爰依法減輕其刑
    ，並先加後減之。
    又刑法第59條所規定得酌量減輕其刑者，必須犯罪另有特殊
    之原因與環境等情，而在客觀上足以引起一般同情，認為即
    予宣告法定最低度刑期猶嫌過重者，始有其適用，被告犯行
    、情節輕微或被告犯罪之動機、手段、犯罪後之態度等各種
    情狀，僅可為法定刑內從輕科刑之標準，不得據為酌量減輕
    之理由（最高法院28年上字第1064號、45年台上字第1165號
    、51年台上字第899號判例）。本件被告固主動供出寄藏槍
    枝犯行並帶同警方起出上開改造手槍，惟寄藏槍枝對社會治
    安潛在危害甚鉅，且被告已有槍砲前科，本次寄藏槍枝時間
    復長達6、7年之久，期間均未思循合法管道報繳槍枝，迄至
    另案為警查獲後始供出本案犯行，難認被告之犯罪有特殊之
    原因與環境，在客觀上足以引起一般同情，即使宣告法定最
    低度刑猶嫌過重之情事，自不宜引用刑法第59條規定酌量減
    輕其刑。
  (三)原審以被告本件犯罪之事證明確，予以論罪科刑，固非無見
    ；惟被告主動向警方自首寄藏槍枝犯行並帶同員警起出本件
    改造手槍，有槍砲彈藥刀械管制條例第18條第1項前段減免
    刑責規定之適用，業如前述。原判決以「自首者，係行為人
    自行申告自己尚未被發覺之犯罪行為，而自願接受法院之裁
    判。是自首之要件，除須行為人所申告之內容需為自己所犯
    之罪，及申告之時機為刑事追訴機關發覺犯罪前申告之外，
    尚須行為人申告後必須自動接受裁判。否則，雖有自願接受
    裁判之意思表示，但事後復拒不到案，或逃逸無蹤，則此行
    為人顯無悔罪投誠之意，而與自首之本旨不符，不能成立自
    首」為由，未予減刑，尚有未妥。茲說明如下：
  1.被告於原審法院審理中經合法傳喚、拘提未到，而經該院以
    99年8月19日以99年度南院龍刑日緝字第283號發布通緝，99
    年9月15日始為臺南市警察局第二分局警員緝獲歸案等情，
    有送達證書、拘票、執行拘提報告及通緝書在卷可按（見原
    審卷第28、29、43-48、52頁）。被告雖辯稱：「99年8月20
    日左右，曾委託友人莊進發向法院送狀陳報變更送達地址，
    因莊進發違背付託，才未接獲通知到庭受審，並非故意拒不
    到案」云云，並聲請傳喚莊進發到作證；惟經本院傳訊莊進
    發結果，其所供被告交付書狀之「時間、地點」、「書狀名
    稱、內容」及「應送達法院之時間」，與被告所陳內容均無
    一相同（詳見本院100年3月17日審判筆錄），足認被告上開
    辯詞並非實在，顯無可採。
  2.按「對於未發覺之罪【自首而受裁判者】，得減輕其刑」，
    刑法第62條前段固有明文；惟槍砲彈藥刀械管制條例第18條
    第1項前段係規定「犯本條例之罪【自首，並報繳其持有之
    全部槍砲、彈藥、刀械者】，減輕或免除其刑」，與上開刑
    法所規定之要件並不盡相同，該減免刑責之條文，顯係刑法
    第62條後段所謂之特別規定，自應優先適用。原判決採用刑
    法第62條前段規定之文義，認為被告「除應於刑事追訴機關
    發覺犯罪前申告犯罪外，尚須申告後自動接受裁判」，方符
    合減刑之要件，似非妥適。縱認刑法第62條前段規定「對於
    未發覺之罪自首而受裁判」，係自首之一般要件及概念，其
    餘特別法規定自首減免刑責之所謂「自首」，均須符合上開
    要件；惟該法條文字僅規定「自首而受裁判」，即得予減刑
    ，並無被告自首犯罪後曾遭通緝，即不得減刑之除外規定。
  3.本件被告既已主動向警方自首寄藏槍枝犯行並帶同員警起出
    改造手槍扣案，即與槍砲彈藥刀械管制條例第18條第1項前
    段之規定相符，並可認定已有接受法律制裁之意思，否則司
    法、警察機關亦難以發覺其犯罪事實；縱然被告於原審法院
    審理中曾遭通緝，然被告自首犯罪後，因畏懼刑責、另犯他
    案或其他個人因素離開居住處所而未遵傳到庭受審，均非無
    可能，除因被告死亡、犯罪追訴權時效完成，或法律修正不
    處罰其行為等因素，可認被告得以脫免刑責外，並不能因逃
    亡通緝而免受法院之裁判。本件被告經警緝獲後，亦確實到
    案接受法院審判，核與刑法第62條前段規定之要件並無違背
    。原判決認「被告曾經發布通緝，顯無悔罪投誠之意，與自
    首之本旨不符，不能成立自首」，實有過度擴張解釋自首要
    件，剝奪被告受減刑利益之嫌，自屬過於嚴苛，而非妥當。
  4.被告上訴意旨以此指摘原判決不當，非無理由，應由本院將
    原判決撤銷改判，以符法制。
  (四)茲審酌被告前有違反毒品危害防制條例、槍砲彈藥刀械管制
    條例等前科，素行不佳，非法寄藏具殺傷力之改造手槍，時
    間長達數年，對於社會秩序及治安之危害非輕，惟念寄藏之
    槍枝數量僅1枝、寄藏期間並未持以犯罪，惡性尚非嚴重，
    且事後始終坦認犯行，態度尚佳，兼衡被告犯罪之動機、目
    的、智識程度及生活狀況等一切情狀，量處如主文第2項所
    示之刑，並就罰金部分諭知易服勞役之折算標準。扣案之仿
    BERETTA廠M9型改造手槍1枝（含彈匣1個，槍枝管制編號000
    0000000號），係槍砲彈藥刀械管制條例所列管之違禁物，
    併依刑法第38條第1項第1款規定宣告沒收。
據上論結，應依刑事訴訟法第369條第1項前段、第364條、第299
條第1項前段，槍砲彈藥刀械管制條例第8條第4項、第18條第1項
，刑法第11條、第47條第1項、第42條第3項前段、第38條第1項
第1款判決如主文。
本案經檢察官王碧霞到庭執行職務。
中    華    民    國   100    年    3     月    31    日
                  刑事第三庭    審判長法  官  陳義仲
                                      法  官  蔡勝雄
                                      法  官  楊清安
以上正本證明與原本無異。
如不服本判決應於收受送達後10日內向本院提出上訴書狀，其未
敘述上訴理由者，並得於提起上訴後10日內向本院補提理由書（
均須按他造當事人之人數附繕本）「切勿逕送上級法院」。
                                      書記官  蔡蘭櫻
中    華    民    國   100    年    3     月    31    日
附錄本案論罪科刑法條全文
槍砲彈藥刀械管制條例第8條第4項：
未經許可，持有、寄藏或意圖販賣而陳列第1項所列槍枝者，處3
年以上10年以下有期徒刑，併科新臺幣700萬元以下罰金。